臺灣士林地方法院民事判決　　　　　　　 96年度訴字第341號
原　　　告　丁○○
　　　　　　　　　　　　樓
訴訟代理人　吳孟玲律師
複　代理人　丙○○
被　　　告　乙○○
　　　　　　　　　　　　3樓
上列當事人間損害賠償事件，本院於民國96年6 月29日言詞辯論
終結，判決如下：
    主  文
被告應給付原告新台幣肆拾萬元，及自民國九十六年三月三十日
起至清償日止，按週年利率百分之五計算之利息。
原告其餘之訴駁回。
訴訟費用由被告負擔新臺幣肆仟壹佰陸拾元，原告負擔新臺幣壹
壹萬陸仟陸佰肆拾元。
本判決第一項得假執行。
    事實及理由
一、原告起訴主張：伊與配偶即訴外人甲○○於民國75年結婚，
    育有3 名子女，生活尚稱和樂。然伊於95年5 月15日接獲署
    名為「張玉枝」者寄來之包裹，內附匿名信件稱訴外人甲○
    ○有外遇情事，另檢附「PC HOME 」新聞台「塔塔」台主之
    留言，內容為外遇第三者之心聲，且與訴外人甲○○生活細
    節相仿。伊因而暗中調查發現「塔塔」台主95年5 月24日「
    我愛的人是魔鬼」網路留言所登載者乃訴外人甲○○之照片
    ；嗣又查出於奇摩交友中，暱名「紅花雨」者於網站上留言
    稱與訴外人甲○○已交往3 年以上。伊乃質問訴外人甲○○
    ，始知被告與甲○○自91年間起即發生多次性關係。按因故
    意或過失不法侵害他人之權利者，負損害賠償責任；故意以
    背於善良風俗之方法，加損害於他人者亦同，民法第184 條
    定有明文。而相通姦足以破壞夫妻間之共同生活，依社會一
    般觀念，不得謂非有以違善良風俗之方法，加損害於他人之
    故意，是其配偶確因此受有財產上或非財產上之損害，自得
    請求賠償，亦有最高法院83年度台上字第2798號判決要旨可
    資參照。查被告明知訴外人甲○○為有配偶之人，竟自91年
    起與其陸續發生多次性關係，伊則於95年11月間經訴外人甲
    ○○承認後，始確知被告上開所為，請求權自未罹於時效。
    又被告為使伊顏面盡失，將包裹信件寄至伊工作所在之會計
    師事務所，由同事拆閱，消息於同事間流傳，致伊身心重創
    ，嚴重失眠，影響工作，進而於95年7 月底辭職。被告所為
    造成伊精神上及工作上之損害致鉅，爰依侵權行為之法律關
    係請求被告給付新臺幣（下同）200 萬元之損害賠償等語；
    並聲明：被告應給付原告200 萬元，及自起訴狀繕本送達翌
    日起至清償日止，按週年利率5 ％計算之利息。
二、被告則以：伊係於91年間認識訴外人甲○○，當時其表示已
    準備與原告離婚，於91年9 月14日並聲稱已辦妥離婚手續，
    伊因而與訴外人甲○○相偕至香港並發生一次性關係。自香
    港返台後，伊得知甲○○未將離婚手續完成，乃提議分手，
    惟訴外人甲○○表示如分手就不再清償向伊調借之金錢。伊
    僅曾與訴外人甲○○發生一次性行為，其他只有愛撫之類之
    親密關係，二人並於94年間確定分手。至於原告所接獲之包
    裹係伊所寄，所提出網站上留言亦為伊所為；惟該等網路上
    所發表之文字有部分不實，目的係給訴外人甲○○其他交往
    對象看云云，資為抗辯；並聲明：原告之訴駁回。
三、經查：原告主張上情，業據其提出匿名信件、網站留言數則
    及訴外人甲○○於95年11月19日簽具之悔過書（均影本）等
    件為證，核屬相符。被告對曾與訴外人甲○○交往發生性關
    係，並寄送內附上揭匿名信件及網站留言之包裹予原告各節
    ，亦自承屬實。其復自述：原告提出於網站上以「塔塔」台
    主及「紅花雨」之名發表之留言，確為伊所為等語無誤（均
    見本院96年5 月1 日言詞辯論筆錄）。被告雖另抗辯：係因
    訴外人甲○○告知已與原告辦妥離婚，始與之在香港發生一
    次性關係，伊一直以為甲○○已離婚，只是為了孩子還與原
    告住在一起云云。然查，證人甲○○已到庭證稱：伊與被告
    係於90年間在網路聊天認識，於91年間與被告在桃園汽車旅
    館發生性關係，之後一直有交往，亦曾在內湖租屋處發生多
    次性關係，最後一次係在94年間，地點在台南；伊在網路上
    就向被告表示已婚，從未曾說已離婚或簽署離婚協議書，被
    告很清楚伊已婚，亦知其為伊外遇對象，伊與被告交往4 年
    ，交往期間，原告並不知情，係因收到郵件後向伊質問，始
    得知上情等語明確（見本院96年6 月29日言詞辯論筆錄）。
    再衡諸被告於91年9 月7 日、93年7 月27日、95年4 月29、
    94年1 月1 日、94年1 月5 日、94年1 月2 日5 網站上留言
    中確有「這二夜她的夜不歸營... 他便到我這兒陪我渡過二
    個颱風夜... 你仍是緊抱著我」、「這並不影響你和你老婆
    之間的關係」、「我跟男人到台南去了... 在他老婆眼裡，
    我就不知道了... 因為他老婆把離婚掛在嘴上，但都只是說
    說而已，標準的狼來了... 他曾經說，我是他所有女人當中
    包括他老婆對最好的」、「有你老婆跟我不夠嗎」、「現在
    與惡魔共枕的是他無辜的老婆，始終不知道跟別人共用一根
    管子用很久了已經超過婚姻的一半以上了」、「他卻跟我解
    釋，... 若是倒足胃口還會跟我維持3 年? 若是不舉還會一
    晚衝刺上千下」、「2002年我生日那天，他帶著蛋糕到家裡
    幫我慶生，抱著我說好愛好愛我，會好好疼惜我，當年9 月
    我們一起出國，去香港深圳... 過著甜蜜的五天四夜的旅行
    」、「薇閣及桃園MOTEL 有我們多次恩愛的足跡... 你沒上
    班前，每天超過8 小時的相處，共渡午餐，相擁而眠」等語
    ，在在描述其為外遇第三者之心情及親密生活點滴，均有各
    該網站留言影本在卷可據。顯見被告與訴外人甲○○交往期
    間，確曾發生多次親密性關係，期間訴外人甲○○與原告縱
    曾有離婚之議，然被告對訴外人甲○○實際未曾離婚，原告
    仍為其配偶之事，均知之甚明，應無可疑。是被告抗辯上情
    ，自屬無據；並堪認原告之主張為真實。
四、按因故意過失不法侵害他人權利者，負損害賠償之責任；故
    意以背於善良風俗之方，加損害於他人者亦同，此於民法第
    184 條第1 項定有明文。又不法侵害他人之身體、健康、名
    譽、自由、信用、隱私、貞操，或不法侵害其他人格法益而
    情節重大者，被害人雖非財產上之損害，亦得請求賠償相當
    之金額，其名譽被侵害者，並得請求回復名譽之適當處分；
    且此於不法侵害他人基於父、母、子女或配偶關係之身分法
    益而情節重大者準用之，此於民法第195 條第1 項、第3項
    亦規定甚明。再按，依社會一般觀念，如明知為有配偶之人
    而與之相姦，足認係以故意違背善良風俗之方法，加損害於
    他人，且對配偶他方基於配偶關係之身分法益已造成重大侵
    害甚明。查本件被告與原告之配偶甲○○相姦行為既經認定
    ，已如前述，係不法侵害原告基於婚姻關係而享有之夫妻身
    分法益，令原告精神上感受莫大痛苦，自屬情節重大，被告
    應負損害賠償責任。本院審酌被告明知訴外人甲○○為有配
    偶之人而與其交往，時間長達數年，並於網站上留言發表之
    行為、態度，致原告婚姻、工作及生活實際受影響之程度，
    並衡量本院依職權調取兩造稅務電子閘門財產所得調件明細
    表所示兩造財產經濟狀況、以及兩造自述之身分、地位及其
    他一切情狀，認原告所請求之非財產上損害賠償200 萬元，
    實屬過高，而應以40萬元為適當。
五、再按，給付無確定期限者，債務人於債權人得請求給付時，
    經其催告而未為給付，自受催告時起，負遲延責任。其經債
    權人起訴而送達訴狀，或依督促程序送達支付命令，或為其
    他相類之行為者，與催告有同一之效力；遲延之債務，以支
    付金錢為標的者，債權人得請求依法定利率計算之遲延利息
    ，民法第229 條第2 項、第233 第1 項前段分別定有明文。
    從而，原告依侵權行為法律關係，於請求被告給付原告40萬
    元，及自起訴狀繕本送達被告翌日即96年3 月30日起至清償
    日止，按週年利率5 ％計算之法定遲延利息，為有理由，應
    予准許。逾上開範圍之請求，為無理由，應予駁回。又按，
    所命給付之金額或價額未逾50萬元之判決，法院應依職權宣
    告假執行，民事訴訟法第389 條第1 項第5 款定有明文。本
    件經核原告勝訴部分，所命被告給付之金額未逾50萬元，依
    前揭規定，應依職權宣告假執行。併依職權確定本件訴訟費
    用為2 萬800 元，應由被告負擔4160元，原告負擔1 萬6640
    元。
六、本件判決基礎已臻明確，兩造其餘攻防方法及訴訟資料經本
    院審酌後，核與判決不生影響，無逐一論列之必要，亦此敘
    明。
七、據上論結，本件原告之訴為一部有理由、一部無理由，依民
    事訴訟法第79條、第87條、第389 條第1 項第5 款，判決如
    主文。
中　　華　　民　　國　　96　　年　　7 　　月　　13　　日
                  民事第二庭  法  官  李瑜娟
以上正本證明與原本無異。
如對本判決上訴須於判決送達後20日內向本院提出上訴狀。
中　　華　　民　　國　　96　　年　　7 　　月　　17　　日
                              書記官  李秀蘊
